【裁判字號】    98,訴,134
【裁判日期】    980316
【裁判案由】    偽證
【裁判全文】
臺灣雲林地方法院刑事判決               98年度訴字第134號
公  訴  人  臺灣雲林地方法院檢察署檢察官
被      告  乙○○
                    現另案於臺灣雲林監獄執行中
選任辯護人  張崇哲律師
上列被告因偽證案件，經檢察官提起公訴（97年度偵字第5555號
）及移送併辦（98年度偵字第844 號），被告於準備程序進行中
就被訴事實為有罪之陳述，本院改行簡式審判程序，判決如下：
    主  文
乙○○犯偽證罪，累犯，處有期徒刑陸月，減為有期徒刑月。
    事  實
一、乙○○前於民國90年間因竊盜案件，經臺灣板橋地方法院判
    處有期徒刑8 月，提起上訴後，經臺灣高等法院駁回上訴確
    定；再於同年間因施用毒品案件，經臺灣臺中地方法院判處
    有期徒刑6 月確定；另於91年間又因施用毒品案件，經臺灣
    臺中地方法院判處有期徒刑8 月確定。上揭三罪，嗣經定應
    執行刑有期徒刑1 年8 月確定，發監執行後於93年3 月16日
    假釋出監並付保護管束，於93年6 月1 日假釋期滿，未經撤
    銷假釋，其未執行之刑，以已執行論。惟猶不知悔改，明知
    吳震澤並無未經許可持有具殺傷力之改造手槍、子彈及無償
    轉讓第一級毒品海洛因與自己，竟基於偽證之犯意，於94年
    12月16日晚間9 時56分許起，在臺灣雲林地方法院檢察署第
    一偵查庭，經檢察官告以依刑事訴訟法第181 條規定得拒絕
    證言後，以證人身份就案情有重要關係之事項，即吳震澤是
    否未經許可持有具殺傷力之改造手槍、子彈及無償轉讓第一
    級毒品海洛因與自己等事，供前具結而虛偽證稱：扣案改造
    手槍（槍枝管制編號0000000000號）、子彈等物均為吳震澤
    所有，吳震澤並於94年12月16日上午8 時許，攜帶上開槍、
    彈至雲林縣斗六市鎮○路王鏘汽車旅館226 號房內，置於朱
    雅琴之黑色背包，且無償轉讓數量不詳之第一級毒品海洛因
    給我施用等語，使檢察官為不利於吳震澤之認定，進而起訴
    吳震澤。嗣經本院以97年度訴緝字第29號審理吳震澤持有槍
    砲及販賣毒品等案件時，乙○○自白其於94年12月16日晚間
    9 時56分許偵訊時所為之上開不利於吳震澤之證述為虛偽，
    本院因而認定吳震澤並未犯乙○○虛偽證述所稱之上開犯行
    ，而判決吳震澤無罪。
二、案經本院函請臺灣雲林地方法院檢察署檢察官偵查後提起公
    訴及移送併辦。
    理  由
一、本件被告乙○○所犯為死刑、無期徒刑、最輕本刑為三年以
    上有期徒刑以外之罪，經本院裁定適用簡式審判程序，故不
    適用傳聞排除法則有關限制證據能力之相關規定，合先敘明
    。
二、被告乙○○之上開犯罪事實，除據其於偵查、本院審理時之
    自白外，尚有下列證據可佐：
    (一)雲林地檢署94年度偵字第5323號偵查卷宗筆錄，即被告於
      94年12月16日晚間9 時56分許起，在臺灣雲林地方法院檢
      察署第一偵查庭為證人之偵訊筆錄及證人結文（97年度偵
      字第5555號卷第39頁至第41頁）。
    (二)本院97年度訴緝字第29號97年9 月13日審判筆錄及被告乙
      ○○之證人結文（同上卷第9頁至第18頁）。
    足認被告之自白與事實相符，故本件事證明確，被告犯行堪
    以認定，應依法論科。
三、核被告乙○○所為，係犯刑法第168 條偽證罪。被告有犯罪
    事實欄一所載之前科及有期徒刑執行完畢紀錄，有臺灣高等
    法院被告前案紀錄表1 份在卷可稽，其於前次有期徒刑執行
    完畢後，5 年以內故意再犯本件有期徒刑以上之罪，為累犯
    ，應依刑法第47條第1 項規定加重其刑。被告於為虛偽證述
    之本院97年度訴緝字第29號刑事案件裁判確定前，自白其偽
    證罪犯行，爰依刑法第172 條規定減輕其刑，上開加重、減
    輕事由並先加後減。爰審酌被告之行為影響檢察官偵查結果
    之正確性，足使採證錯誤，判斷失平，並令事實不明，妨害
    國家司法權之公正行使，增加訴訟資源之無端浪費。且被告
    前有違反麻醉藥品管理條例、妨害自由、違反毒品危害防制
    條例、贓物、竊盜、違反槍砲彈藥刀械管制條例、偽造文書
    等前科，有臺灣高等法院被告前案紀錄表在卷可查，素行不
    佳。惟念被告已坦承犯行，態度良好，且被告已因製造本件
    有關之槍、彈，經本院以95年度訴字第461 號判處有期徒刑
    7 年6 月確定，有該判決在卷可查，被告虛偽證稱該等槍、
    彈為吳震澤所有之犯罪動機無非在為自己脫罪，及其家庭狀
    況等一切情狀，量處如主文所示之刑，以資警惕。又被告為
    本件犯行之時間在96年4 月24日以前，符合中華民國九十六
    年罪犯減刑條例之減刑規定，並無該條例所定不得減刑之情
    形，爰依該條例第2 條第1 項第3 款、第7 條規定，減其宣
    告刑二分之一。末查，檢察官另以98年度偵字第844 號移送
    併辦被告乙○○偽證罪，惟檢察官移送之事實與本案審理之
    事實全然一致，屬同一事實，而非裁判上一罪，該事實既經
    本院審理、判決，爰不再以退併辦處理，應予說明。
四、退併辦部分
    (一)移送併辦意旨略以（98年度偵字第844 號）：被告朱雅琴
      明知吳震澤並未無償轉讓第一級毒品海洛因與自己，竟基
      於偽證之犯意，於民國94年12月16日晚間9 時31分許起，
      在臺灣雲林地方法院檢察署第一偵查庭為證人時，就案情
      有重要關係之事項，即吳震澤是否無償轉讓第一級毒品海
      洛因與自己乙事，供前具結而虛偽證稱：吳震澤於94年12
      月16日上午8 時許，攜帶第一級毒品海洛因且無償轉讓供
      我施用等語，而為偽證犯行。
    (二)按刑事審判採彈劾主義，案件須經起訴、上訴等訴訟上之
      請求，對法院發生訴訟關係，法院始有審判之職權，至所
      謂訴訟上之請求，應依刑事訴訟法規定之程式為之，如僅
      以行政公函請求併辦，尚不得認為有訴之存在，蓋其目的
      僅在促使法院之注意，法院如果併同審判，固係審判不可
      分法則之適用所使然，如認不成立犯罪或無裁判上一罪關
      係，自不能併予裁判（最高法院89年臺上字第2682號、92
      年臺上字第3276號判決參照）。經查上開移送併辦部分與
      本案起訴被告乙○○部分，被告不同，犯罪事實有異，二
      部分並無裁判上一罪關係，故上開移送併辦部分並非本案
      起訴效力所及，揆諸上開說明，本院自無從併予審酌，應
      退由檢察官另為適法處理，附此敘明。
據上論斷，應依刑事訴訟法第273 條之1 第1 項、第284 條之1
、第299 條第1 項前段、第310 條之2 、第454 條、刑法第168
條、第47條第1 項、第172 條，中華民國九十六年罪犯減刑條例
第2 條第1 項第3 款、第7 條，判決如主文。
本案經檢察官甲○○到庭執行職務。
中    華    民    國    98    年    3     月    16    日
                  刑事第二庭    法  官  楊昱辰
以上正本證明與原本無異。
如不服本判決應於收受判決後10日內向本院提出上訴書狀，並應
敘述具體理由；其未敘述上訴理由者，應於上訴期間屆滿後20日
內向本院補提理由書（均須按他造當事人之人數附繕本）。「切
勿逕送上級法院」。
                                書記官  顏錦清
中    華    民    國    98    年    3     月    16    日
附錄法條：刑法第168條
於執行審判職務之公署審判時，或於檢察官偵查時，證人、鑑定
人、通譯於案情有重要關係之事項，供前或供後具結，而為虛偽
陳述者，處7 年以下有期徒刑。


司法院資訊處製作；財團法人民間司法改革基金會備份。
